臺灣高等法院臺中分院刑事判決　　　　96年度上訴字第1884號
上　訴　人　臺灣彰化地方法院檢察署檢察官
上　訴　人
即　被　告　庚○○
　　　　　　　　　　　（
　　　　　　　　　　現於台灣台中看守所
指定辯護人　本院公設辯護人　己○○
上列上訴人因被告殺人未遂案件，不服臺灣彰化地方法院95年度
重訴字第27號中華民國96年5月31日第一審判決（起訴案號：臺
灣彰化地方法院檢察署95年度偵字第10797號），提起上訴，本
院判決如下：
    主  文
原判決關於殺人未遂罪部分撤銷。
庚○○殺人未遂，處有期徒刑拾年。
    事  實
一、庚○○與乙○○係夫妻，丁○○則係乙○○雇主。緣庚○○
    於民國（以下同）95年11月24日上午7時許，在彰化縣田尾
    鄉○鎮村○○路○段410號住處飲用藥酒數杯後，明知於服用
    酒類後，已達不能安全駕駛動力交通工具之程度，理應注意
    不得再駕駛交通工具，惟因懷疑乙○○與丁○○間有染，對
    丁○○心生不滿，竟仍不顧大眾行車之公共安全（此部分已
    判刑確定），酒後騎乘車牌號碼KTX-953號重型機車，先在
    彰化縣永靖鄉不知名之資源回收廠附近撿拾短刀1把，藏放
    於左邊褲子口袋內，再於同日上午8時27分許，前往彰化縣
    埔心鄉○○村○○路577號丁○○經營之工廠內，欲與丁○○理論，因遭丁○○斥罵「不要來亂」，庚○○雖已預知持
    短刀朝人之背部、腰部砍刺，極可能因傷及要害或失血過多
    而生致人於死之結果，竟猶萌生殺人之犯意，先以左手勒住
    丁○○脖子，右手則持上開短刀朝丁○○背部、腰部猛刺6
    刀，致丁○○受有雙側氣胸合併血胸、背部多處穿刺傷之傷
    害，後雖經其妻丙○○○、戊○○等人緊急送行政院衛生署
    彰化醫院（下稱署立彰化醫院）急救，始倖免於死，惟迄今
    仍因胸椎脊髓損傷致雙側下肢癱瘓，嗣經彰化縣警察局溪湖
    分局埔心分駐所於同日上午8時31分接獲報案後旋即趕赴現
    場，因庚○○已離開而未逮獲。惟庚○○仍於同日上午8時
    35分許自行前往彰化縣警察局員林分局永靖分駐所投案，經
    通知埔心派出所警員據報前往調查，發現庚○○酒味甚濃，
    即於同日上午9時29分許，以酒精檢測器檢測，測試其呼氣
    後之酒精濃度竟高達每公升0.51毫克之數值，始知悉上情，
    並扣得庚○○所有供犯罪所用之短刀1把。
二、案經丁○○配偶丙○○○訴由彰化縣警察局溪湖分局報請臺
    灣彰化地方法院檢察署檢察官偵查起訴。
    理  由
一、按被告以外之人於審判外之陳述，雖不符刑事訴訟法第159
    條之1 至第159 條之4 之規定，而經當事人於審判程式同意
    作為證據，法院審酌該言詞陳述或書面陳述作成時之情況，
    認為適當者，亦得為證據。當事人、代理人或辯護人於法院
    調查證據時，知有第159 條第1 項不得為證據之情形，而未
    於言詞辯論終結前聲明異議者，視為有前項之同意，刑事訴
    訟法第159 條之5 定有明文。立法意旨在於傳聞證據未經當
    事人之反對詰問予以核實，原則上先予排除。惟若當事人已
    放棄反對詰問權，於審判程式中表明同意該等傳聞證據可作
    為證據；或於言詞辯論終結前未聲明異議，基於尊重當事人
    對傳聞證據之處分權，及證據資料愈豐富，愈有助於真實發
    見之理念，且強化言詞辯論主義，使訴訟程式得以順暢進行
    ，上開傳聞證據亦均具有證據能力。查本案後述認定事實所
    憑之供述證據及非供述證據，公訴人、被告及其原審選任辯
    護人均不爭執證據能力，且經本院審判程式時予以提示並告
    以要旨，公訴人、被告及其指定之辯護人均已知上述筆錄乃
    傳聞證據，而於言詞辯論終結前均未對該等筆錄內容異議，
    本院復衡以該等供述證據作成時之情況，應為適當，是可認
    後述所引用證據之證據能力均無疑義，合先敘明。
二、訊據上訴人即被告庚○○固坦承於上揭時、地酒後騎乘重型
    機車前往被害人丁○○上址工廠，並持拾得之短刀朝被害人
    丁○○之背部、腰部擊刺，致被害人受有雙側氣胸合併血胸
    、背部多處穿刺傷等傷害，並對戊○○告以上開言詞之事實
    ，雖矢口否認有何殺人之犯行，並辯稱略以：並無殺人之犯
    意云云。惟查上揭被告持短刀1把，接續朝被害人丁○○之
    背部、腰部刺數刀，致被害人受有雙側氣胸合併血胸、背部
    多處穿刺傷之傷害，後經其妻丙○○○、戊○○等人緊急送
    署立彰化醫院急救，始倖免於死之事實，業據被告於警詢、
    偵查、原審法院及本院審理時坦承不諱外，並經證人即被害
    人丁○○於原審法院本院審理時到庭結證屬實，復與證人乙○○、戊○○、謝美合於警詢及偵訊時證述情節相符，且有
    署立彰化醫院診斷證明書1紙、現場照片4張、署立彰化醫院
    96年1月29日彰醫病字第0960 000434號函檢附之被害人丁○○病歷資料、96年1月29日彰醫病字第0960000108號函檢具
    之病歷摘要各1份附卷可參，至證人即被害人丁○○雖證稱
    遭被告以扣案短刀砍刺7刀一節，然參以上開病歷紀錄記載
    ，被害人丁○○之背部明顯受有5處刀傷，腰部則受有1處刀
    傷之情，復與扣案之被告行兇用短刀1把交互比對以觀，足
    認被害人丁○○身體所受之上揭傷害，確係被告持上揭尖銳
    短刀所為應屬無誤，再依罪疑唯有利於被告之原則，應認定
    被告案發當時係持該尖銳短刀朝證人丁○○之背部、腰部等
    部位猛刺6刀一節，應堪認定。又按殺人與傷害致死之區別
    ，應以有無殺意為斷，而被害人受傷處所是否致命部位，及
    傷痕之多寡，輕重如何，亦可供認定有無殺意之參考（最高
    法院18年上字第1309號、20年上字第718號判例參照）。再
    者，行為人主觀上對其行為導致之結果已有認識，進而決意
    實施之，以實現意欲之結果，即屬故意行為。查本件被告持
    以行兇之短刀刀刃長約10.5公分、寬約4公分，含刀柄全長
    25公分，且為金屬材質，有相當重量，末端尖銳，業經原審
    法院當庭勘驗無訛，並有該短刀扣案可資佐證，而被告持上
    揭尖銳短刀猛刺向被害人丁○○之背部、腰部猛刺共6刀，
    致丁○○受有雙側氣胸合併血胸、背部多處穿刺傷之傷害、
    背部多處刺撕裂傷等傷害，足見被告當時用力甚猛，砍殺之
    心意甚為堅決，則被告以該短刀朝被害人丁○○之背、腰部
    砍刺，客觀上應能預見足致人於死之結果。又查人體之背部
    及腰部，其內包覆有重要之臟器，且該等器官之構造甚為脆
    弱且不堪外力之重擊或刺穿，倘因受外力之刺穿或敲擊，極
    易造成死亡之結果；又持該極易使力之扣案短刀朝人之腹、
    腰部等處砍殺，極易因失血過多而導致死亡之結果，在通常
    觀念上，應為一般人所習知，而被告為一心智成熟之成年人
    ，亦應為其所能預見及知悉，且非無預見之可能，益徵被告
    對其上開行為極易造成被害人丁○○死亡之結果，應有所預
    見及認識，並有意使其發生。況案發當時，被害人並未持任
    何工具攻擊或防禦，若被告當時僅係出於傷害而無取人性命
    之意思，衡情可僅以該兇器作勢揮動比劃，或砍刺被害人身
    體其他並無重要臟器之部位，即足供其洩憤，然被告卻反持
    可重創人身甚而危害人性命之短刀，先以左手勒住被害人頸
    部，再以右手持刀朝被害人之背、腰部猛刺，縱本件衝突僅
    緣起於2人之細故，然被告客觀上已能預見被害人丁○○因
    其之上揭砍刺行為而致死亡之結果，業如前述，則衡諸上情
    ，被告既決意持該尖銳短刀朝被害人之背部及腰部等部位猛
    刺共6刀，且以足以使人喪失生命之手段實施之，雖被害人
    經緊急送醫救治，而倖免於死亡之結果，仍無解於被告具有
    殺人犯意之認定。是被告有殺人之直接故意，要屬無疑。另
    被告雖供稱當日係飲酒後精神有點茫茫然云云，惟經送請財
    團法人彰化基督教醫院就被告行為時之精神狀態鑑定結果，
    認被告臨床並不符合一般精神疾病之表現，推估其行為時之
    精神狀態可能有因酒精造成衝動、控制力不佳之情形，其餘
    則未顯示有特定精神疾病足以造成被告辨識行為違法或因精
    神障礙致不能辨識行為違法或欠缺依其辨識而行為之能力之
    情形，有該醫院彰基精鑑字第96030004號精神鑑定報告書1
    份在卷可按，足認被告於案發當時之精神狀態應與一般常人
    無異，則其行為時並無因精神障礙致不能辨識行為違法或欠
    缺依其辨識而行為之能力之情形，是被告此部分所辯，核與
    事證不符，顯係圖卸刑責之詞，不足採信犯行堪以認定。
三、查被告已著手於殺人行為之實施，惟未發生死亡之結果，其
    犯罪行為尚屬未遂，核其所為，係犯刑法第271條第2項、第
    1項之殺人未遂罪，並依刑法第25條第2項之規定，按既遂犯
    之刑度減輕其刑。被告對被害人丁○○雖有砍殺多刀之行為
    ，惟係在同一密切時間、同一地點下，基於同一殺人犯意下
    接續所為之數動作，屬單純一罪。末按刑法所謂自首係指犯
    人在犯罪未發覺之前，向該管公務員告知其犯罪，而受裁判
    而言，如案已發覺，則被告縱有投案陳述自己犯罪之事實，
    係屬自白，固可供為從輕量刑之參考，但不能依自首之規定
    ，減輕其刑（最高法院26年上字第484號、63年臺上字第
    1101號判例意旨參照）。查本案彰化縣警察局溪湖分局埔心
    分駐所於95年11月24日上午8時31分接獲報案後，隨即於同
    日上午8時35分趕赴現場，因被告已離去而未能逮獲，然被
    告另於同日上午8時35分許自行前往上開警局員林分局永靖
    分駐所投案等情，有被告警詢筆錄、彰化縣警察局員林分局
    96年1月24日員警分偵字第0960001307號函及檢具之員警工
    作紀錄簿影本、彰化縣警察局員林分局永靖分駐所受理各類
    案件紀錄（通報）表、彰化縣警察局受理各類案件紀錄表各
    1份在卷可按，是被告係於該管公務員於知悉犯罪事實及與
    犯罪行為人後，始投案自白，尚不符合自首條件，附此敘明
    。原審就殺人未遂罪部分論罪科刑固非無見，惟查原判決於
    理由欄（三）內認定被告有直接殺人之故意（見原審判決書
    內第5頁倒數第五行，而又稱被告酒後心生氣憤即萌不確定
    之殺人故意（見原判決第七頁第二十一行）相互矛盾，而行
    兇用之兇刀未具理由，為沒收之諭知，均有未洽，另被告僅
    因疑心其妻與被害人丁○○有染而肇生之嫌隙，酒後心生氣
    憤即萌殺人之故意，進而持該尖銳短刀砍刺被害人，致被害
    人受有上開之傷害，迄今仍因胸椎脊髓損傷致雙側下肢癱瘓
    ，其餘命皆須忍受雙腿無法行動之痛苦，且未對被害人為任
    何之賠償，原判決量刑九年實屬太輕，被告上訴意旨又否認
    有殺人之犯意雖不足採，但原判決既有上述可議之處，且檢
    察官上訴意旨指摘原判決量刑太輕，為有理由，應本院將原
    判決殺人未遂部分撤銷改判，爰審酌被告僅因疑心其妻與被
    害人丁○○有染而肇生之嫌隙，酒後心生氣憤即萌不確定之
    殺人故意，進而持該尖銳短刀砍刺被害人，致被害人受有上
    開之傷害，迄今仍因胸椎脊髓損傷致雙側下肢癱瘓，猶未能
    彌補被告上揭犯行對被害人身心造成之損害，惟念其犯後主
    動自白投案，雖不合自首要件，業如前述，然尚見悔意，人
    性並未泯滅，暨其犯罪動機、方法、手段、所生危害等一切
    情狀，量處如主文所示之刑，扣案之行兇用之短刀一把，被
    告稱是拾獲，既非危禁物，又無從證明為被告所有，故不為
    沒收之諭知，併此敘明。
據上論斷，應依刑事訴訟法第369條第1項前段第364條、第299條
第1項前段，刑法第185條之3、第271條第2項、第1項、第305條
、第25條第2項、第41條第1項前段、第51條第5款，刑法施行法
第1條之1第1項、第2項前段，判決如主文。
本案經檢察官甲○○到庭執行職務。
中　　華　　民　　國　　96　　年　　8　　月　　8  　日
            刑事第四庭  審判長法　官　洪  耀  宗
                              法　官　江  德  千
                              法　官　劉  登  俊
上列正本證明與原本無異。
如不服本判決應於收受送達後十日內向本院提出上訴書狀，其未
敘述上訴之理由者並得於提起上訴後十日內向本院補提理由書（
均須按他造當事人之人數附繕本）。
                               書記官  陳  美  利
中　　華　　民　　國　　96　　年　　8 　　月　　8 　　日
附錄本案論罪科刑法條：
中華民國刑法第271條
殺人者，處死刑、無期徒刑或 10 年以上有期徒刑。
前項之未遂犯罰之。
預備犯第 1 項之罪者，處 2 年以下有期徒刑。
